【裁判字號】    89,訴,312
【裁判日期】    891230
【裁判案由】    公共危險等
【裁判全文】
臺灣高雄地方法院刑事判決                          八十九年度訴字第三一二號
    公  訴  人  臺灣高雄地方法院檢察署檢察官
    被      告  甲○○
右列被告因公共危險等案件，經檢察官提起公訴（八十八年度偵字第一四七三九號、
第一八０七三號、第二二三０四號），本院判決如左：
    主  文
甲○○連續以加害生命之事，恐嚇他人致生危害於安全，累犯，處有期徒刑肆月；又
放火燒燬他人所有機車壹輛，致生公共危險，累犯，處有期徒刑壹年貳月；又漏逸瓦
斯氣體，致生公共危險，累犯，處有期徒刑參月；應執行有期徒刑壹年肆月。
    事  實
一、甲○○曾因妨害自由案件，經本院判處有期徒刑三月確定，並於民國八十五年十
    一月二十二日執行完畢，猶不知悔改，因不滿曾遭童貴賢、童振芳父子（即分別
    為丙○○及乙○○之夫）毆打，遂基於恐嚇之概括犯意，先於八十八年二月十七
    日晚間九時許，提一小型瓦斯桶至高雄縣杉林鄉○○村○○路三十三之二號丙○○住處即乙○○經營之店門前放置；復於同年四月二十日某時，連續二次打電話
    至前開乙○○所經營之店裡，揚言要乙○○不要開店否則要縱火、殺死乙○○全
    家；又於同年月二十二日晚間八時許，再次打電話至前開丙○○住處由乙○○接
    聽時，亦聲稱要縱火、燒死丙○○、乙○○全家人等語；復於同年月二十四日十
    二時四十五分許，憑藉酒力，而於腰間插一把西瓜刀，至丙○○上開住處後，將
    西瓜刀取出並恫稱要殺死丙○○全家人，適時為旁人將該把西瓜刀搶下，甲○○
    如此反覆數次以加害生命之言語為恐嚇，均使丙○○、乙○○心生畏懼，致生危
    害於安全。甲○○另於八十八年六月八日下午一時許，因情緒不佳且稍有酒意，
    乃萌生自殺之意，遂在高雄縣杉林鄉○○村○○路二０七號住處門前，將其母張
    春蘭所有車牌號碼ＶＣＯ─七四一號輕型機車油箱內之汽油抽出，潑灑在該機車
    上，再以其所有之打火機點燃，造成該機車全部燒燬（損毀部分未據告訴），其
    住處大門之玻璃亦因高溫而破裂，致生公共危險，幸為張春蘭及時察覺，報警將
    火勢撲滅，始未釀成巨災。甲○○仍不知戒慎行止，又於同年九月四日晚間十時
    四十分許，再次因情緒低落，遂借酒力恣意在上開住處門前，持其所有之鐵鎚猛
    力敲擊一小型瓦斯桶開關，造成瓦斯大量外逸，致生公共危險，旋經鄰人張欽林
    發覺，將瓦斯桶開關關閉後取走，並報警查獲。
二、案經丙○○告訴及高雄縣警察局旗山分局報請臺灣高雄地方法院檢察署檢察官偵
    查起訴。
    理  由
一、訊據被告對右揭事實坦認不諱，核與告訴人丙○○及被害人乙○○、張春蘭指訴
    之情節相符，並經證人張欽林證述明確，復有前開機車被燒燬之現場照片二幀附
    卷可資憑佐，被告自白核與事實相符，事證明確，犯行堪予認定。
二、核被告所為，係犯刑法第三百零五條之恐嚇危害安全罪、同法第一百七十五條第
    一項之放火燒燬住宅等以外他人所有物罪及第一百七十七條之漏逸氣體罪。被告
    所為五次恐嚇行為，時間緊接，犯罪構成要件相同，顯係基於概括之犯意為之，
    為連續犯，應依刑法第五十六條之規定以一罪論，並加重其刑。又其所犯上開三
    罪間，犯罪各別，罪名互異，應依數罪予以分論併罰。另被告曾於八十五年間因
    妨害自由案件，經臺灣高雄地方法院判處有期刑三月確定，並於八十五年十一月
    二十二日執行完畢，有被告全國前案紀表一紙在卷可稽，其於五年內再犯本件有
    期徒刑以上之罪，為累犯，均依刑法第四十七條之規定加重其刑。爰審酌被告有
    犯罪前科，素行不良，僅因不滿丙○○之夫及其子之行徑，即連續出言恐嚇，圖
    以暴制暴，並於情緒不佳時，恣意憑藉酒力縱火及漏逸瓦斯氣體，而罔顧公共安
    全，本應重懲，惟念其犯後坦承犯行，態度良好，所生損害尚輕，且未造成重大
    災害等一切情狀，量處如主文所示之刑，以資懲儆。至被告於八十八年二月十七
    日、四月二十四日、六月八日及九月四日，持以恐嚇、放火及漏逸氣體等犯行之
    瓦斯桶、西瓜刀一把、打火機及鐵鎚各一只，雖均係被告所有供犯罪所用之物，
    惟未經扣案，且無證據證明尚屬存在，及被告同年九月四日持以供漏逸氣體犯行
    所用之瓦斯桶一只，非被告所有之物，業據被告供承在卷，爰均不另為沒收之諭
    知，附此敘明。
三、公訴意旨另以被告於八十八年四月二十四日持西瓜刀恐嚇告訴人丙○○後過十幾
    日，復拿一桶約十公升之汽油至告訴人丙○○住處，揚言要縱火燒告訴人家，因
    認被告此部分亦涉有刑法第三百零五條之恐嚇危害安全罪嫌。
四、按犯罪事實應依證據認定之，無證據不得推定其犯罪事實；復不能證明被告犯罪
    或其行為不罰者，應諭知無罪之判決，刑事訴訟法第一百五十四條、第三百零一
    條第一項分別定有明文。次按認定不利於被告之事實，須依積極證據，苟積極證
    據不足為不利於被告事實之認定，即應為有利於被告之認定，更不必有何有利之
    證據。再事實之認定，應憑證據，如未能發現相當證據，或證據不足以證明，自
    不能以推測或擬制之方法，以為裁判之基礎。另告訴人之告訴，係以使被告受刑
    事訴追為目的，是其陳述是否與事實相符，仍應調查其他證據以資審認。又被害
    人之陳述如無瑕疪，且就其他方面調查又與事實相符，固足採為科刑之基礎，倘
    其陳述尚有瑕疪，則在未究明前，遽採為論罪科刑之根據，即難認為適法（最高
    法院三十年上字第八一六號、四十年台上字第八六號、五十二年台上字第一三○○號、六十一年台上字第三○九九號分別著有判例可資參照）。而所謂無瑕疪，
    係指被害人所為不利被告之陳述，與社會上一般生活經驗或卷存其他客觀事實並
    無矛盾而言，至所謂就其他方面調查認與事實相符，非僅以所援用之旁證足以證
    明被害結果為已足，尤須綜合一切積極佐證，除認定被告確為加害人之可能外，
    在推理上無從另為其他合理原因之假設，有不合於此，即不能以被害人之陳述做
    為論斷之證據。
五、公訴人認被告涉有前揭犯行，無非係以告訴人丙○○之指訴，為其主要論罪依據
    。惟訊據被告甲○○堅決否認有此部分犯行，辯稱：在自宅前確有罵告訴人，但
    沒有拿汽油去丙○○家，汽油是要用來加油的等語。經查，告訴人丙○○固於偵
    查中陳稱甲○○於四月二十四日持西瓜刀恐嚇後隔十幾日，又持汽油至其住處聲
    稱要燒其住家等語，惟於本院調查時則陳稱：「下午四點多，我正要去拜拜時，
    騎車經過被告住所，警員當時剛好也到，看見被告自他家快到馬路上處出來拿著
    汽油正要騎機車，被告看見我就開口我，說要放火燒我家，警員李仁義等三人
    當時知道我要去拜拜，李仁義就叫我去拜拜，事情他要處理就好了，我就去拜拜
    了，我不知道被告是否拿汽油去我家，我不清楚是何人去報案的」等語在卷（本
    院八十九年八月十一日訊問筆錄），告訴人就被告究有無持汽油至其住處乙節，
    其前後之指述不一，是否可信非無疑義；況參以證人即告訴人指陳當場有在場之
    員警蘇吉利、黃錦榮及李仁義均結證稱案發當時沒有在場等語觀之，益徵告訴人
    之指訴，顯有瑕庛要非全然可採；至員警李仁義固證述於案發當日晚間七時許在
    派出所內有看見汽油，汽油是被告甲○○所有及被告甲○○、告訴人丙○○之夫
    均在所內等語在卷，然此亦僅足認被告是時碓曾持有汽油之事實，惟尚難據此遽
    逕以推認被告有告訴人所指訴之行為，而為不利被告之認定。此外復查無其他積
    極證據足資證明被告確有公訴人所指之犯行，被告此部分之犯罪既不能證明，揆
    諸首揭說明，及本諸「罪證有疑、利於被告」之證據法則，本應為被告無罪之諭
    知，惟公訴意旨認與前述恐嚇危害安全罪部分有連續犯之裁判上一罪關係，爰不
    另為無罪之諭知，併此敘明。
據上論斷，應依刑事訴訟法第二百九十九條第一項前段，刑法第五十六條、第一百七
十五條第一項、第一百七十七條、第三百零五條、第四十七條，罰金罰提高標準條例
第一條前段，判決如主文。
中      華      民      國    八十九    年     十二     月     三十     日
                                  臺灣高雄地方法院刑事第三庭
                                      法    官  柯彩燕
右正本證明與原本無異。
如不服本判決，應於判決送達後十日內，向本院提出上訴狀。
                                書記官    楊真芬
中    華    民    國      九十      年      一      月      三    日


司法院資訊處製作；財團法人民間司法改革基金會備份。
